臺灣高雄地方法院刑事判決　　　　　　100年度審訴字第434號
公　訴　人　臺灣高雄地方法院檢察署檢察官
被　　　告　許宸碩
上列被告因妨害公務等案件，經檢察官提起公訴（99年度偵字第
36263 號），被告就被訴事實為有罪之陳述，經本院告知簡式審
判程序之旨，並聽取被告與公訴人之意見後，本院裁定進行簡式
審判程序，判決如下：
    主  文
許宸碩犯損壞公務員職務上掌管之物品罪，處有期徒刑陸月。又
犯妨害公眾往來安全罪，處有期徒刑捌月。應執行有期徒刑壹年
壹月。
    事 實 及 理 由
一、本件被告許宸碩所犯均為死刑、無期徒刑、最輕本刑為3年
    以上有期徒刑以外之罪，其於審判程序中就被訴事實為有罪
    之陳述，經本院告知簡式審判程序之旨，並聽取當事人意見
    後，認宜進行簡式審判程序，爰依刑事訴訟法第273條之1第
    1 項規定，裁定進行簡式審判程序，合先敘明。又簡式審判
    程序之證據調查，依刑事訴訟法第273條之2規定，不受同法
    第159條第1項審判外陳述排除之限制，再被告對於卷內之各
    項證據亦不爭執證據能力（本院卷第21頁背面、第22頁），
    故卷內所列之各項證據，自得作為證據，先予敘明。
二、本件犯罪事實及證據，除證據部分補充「被告於本院準備程
    序中之自白」外，餘均引用如附件檢察官起訴書之記載。
三、按刑法第135 條第1 項之罪，以對於公務員依法執行職務時
    施強暴脅迫為要件。此之所謂施強暴，不以對於公務員之身
    體直接實施暴力為限，凡以公務員為目標，而對物或對他人
    施暴力，其結果影響及於公務員之執行職務者，亦屬之。且
    所稱「強暴」，係指一切有形力即物理力之行使，不問其係
    對人或對物為之均包括在內（最高法院84年度臺非字第333
    號、82年度臺上字第608 號判決要旨參照）。次按刑法第
    138 條之毀損公務員職務上掌管之物品罪，祇要對於公務員
    職務上所掌管之物品，有毀棄、損壞、隱匿或致令不堪用之
    任一行為，罪即成立，不以兼具為限（最高法院88年度台上
    字第3742號判決意旨可資參照）；再按刑法第138 條所謂公
    務員職務上掌管之物品，以該物品由公務員本於職務上之關
    係所掌管者為已足，與物品之所有權無涉（最高法院54年度
    台上字第477 號判例意旨參照）。被告於警員對其進行攔檢
    、逮捕時，先後開車衝撞警車3 部，雖非對於執行勤務之警
    員身體直接實施暴力，但其衝撞警車之行為，乃企圖阻礙警
    員對其進行攔檢職務之執行，參照上揭說明，自屬以強暴之
    方式，妨害警員執行職務，故核被告此部分所為，係犯刑法
    第135 條第1 項之對於公務員依法執行職務時施強暴罪及同
    法第138 條之損壞公務員職務上掌管之物品罪。被告先後以
    3 次衝撞警車之強暴行為，係在同一地點所為，時間密切、
    所侵害法益相同，應評價論以接續犯之一罪。又被告以一駕
    車衝撞警車之行為，同時觸犯對於執行職務公務員強暴罪及
    損壞公務員職務上掌管之物品罪，為想像競合犯，應依刑法
    第55條規定，從一重之損壞公務員職務上掌管之物品罪處斷
    。按刑法第185 條第1 項之損壞或壅塞陸路或以他法致生往
    來之危險罪，採具體危險制，祇須損壞、壅塞或其他行為，
    足以造成公眾往來危險之狀態為己足，不以全部損壞、壅塞
    或發生實害為必要（最高法院79年臺上字第2250號判例參照
    ）。且所謂「他法」，係指除損壞、壅塞以外，其他凡足以
    妨害公眾往來通行之方法皆是，以併排競駛或一前一後飆車
    之方式在道路上超速行車，易失控撞及道路上之其他人、車
    或路旁建物，自足生交通往來之危險，當係上開法條之「他
    法」（最高法院94年度臺上字第2863號判決參照）。被告以
    時速約100 多公里之高速於車輛擁擠之市區道路，且逆向行
    駛，復闖越紅燈之方式為觀察，自足以使參與交通之其他車
    輛及行人發生往來之危險狀態，故核被告此部分所為，係犯
    刑法第185 條第1 項之妨害公眾往來安全罪。又被告所犯上
    開二罪，犯意各別，行為互殊，應予分論併罰。本院審酌被
    告開車衝撞警車，妨害警員執行攔檢勤務，挑戰公權力，並
    可能危及值勤警員之生命、身體安全，且被告為求一己得逃
    離現場之私利，竟於車輛往來頻繁之車道，高速且逆向行駛
    ，復闖越紅燈，除對自身生命身體有不可預知之危險外，更
    對其他往來之行人及車輛之生命、身體及財產造成威脅，嚴
    重危害參與交通之其他車輛及行人往來之安全，實不宜輕罰
    ，惟念及被告坦承犯行，且業與警方達成和解，賠償上開車
    輛之損失等一切情狀，分別量處如主文所示之刑，且定應執
    行刑如主文所示。
四、據上論斷，應依刑事訴訟法第273條之1第1項、第299條第1
    項前段、第310條之2、第454條第2項，刑法第135條第1項、
    、第138 條、第185 條第1 項、第55條、第51條第5 款，刑
    法施行法第1 條之1 ，判決如主文。
五、如不服本判決，應於判決送達後10日內向本院提出上訴狀。
本件案經檢察官李英霆到庭執行職務。
中    華    民    國    100    年    3    月    31    日
                  刑事第十庭    法  官  張  震
以上正本證明與原本無異。
如不服本判決應於收受送達後10日內向本院提出上訴書狀，並應
敘述具體理由；如未敘述上訴理由者，應於上訴期間屆滿後20日
內向本院補提理由書（均須按他造當事人之人數附繕本）「切勿
逕送上級法院」。
中    華    民    國    100    年    3    月    31    日
                                書記官  邱家銘
附錄本判決論罪科刑之法條：
刑法第135條：
對於公務員依法執行職務時，施強暴脅迫者，處三年以下有期徒
刑、拘役或三百元以下罰金。
意圖使公務員執行一定之職務或妨害其依法執行一定之職務或使
公務員辭職，而施強暴脅迫者，亦同。
犯前二項之罪，因而致公務員於死者，處無期徒刑或七年以上有
期徒刑；致重傷者，處三年以上、十年以下有期徒刑。
刑法第138條：
毀棄、損壞或隱匿公務員職務上掌管或委託第三人掌管之文書、
圖畫、物品，或致令不堪用者，處5 年以下有期徒刑。
刑法第185條：
損壞或壅塞陸路、水路、橋樑或其他公眾往來之設備或以他法致
生往來之危險者，處五年以下有期徒刑，拘役或五百元以下罰金
。
因而致人於死者，處無期徒刑或七年以上有期徒刑。致重傷者，
處三年以上十年以下有期徒刑。
第一項之未遂犯罰之。
附件：
臺灣高雄地方法院檢察署檢察官起訴書
                                     99年度偵字第36263號
    被      告  許宸碩  男  22歲（民國○○年○○月○○日生）
                        住高雄市○○區○○里○○鄰○○○路
                          6號5樓之5
                        國民身分證統一編號：Ｚ000000000號
上列被告因妨害公務案件，已經偵查終結，認應該提起公訴，茲
將犯罪事實及證據並所犯法條分敘如下：
            犯罪事實
一、許宸碩於99年11月12日凌晨3時許，駕駛之車牌號碼7882-MH
    小客車搭載洪姿瑩行經高雄市○○路與褒忠街口時，此時高
    雄市政府警察局保安大隊特勤分隊員警潘俊傑駕駛車牌號碼
    4115-QS號警車搭載莊耀彬、陳威誠執行巡邏任務行經該處
    ，查覺許宸碩之小客車行跡有異，示意攔檢，此時許宸碩即
    駕車加速駛離，直至高雄市○○區○○路與新盛街時，許宸
    碩因車上持有第三級毒品K他命1包（毛重50.2公克），惟恐
    遭查獲，即將上開K他命丟出車外，此時莊耀彬、潘俊傑、
    陳威誠見狀即開啟警示燈攔阻並通報圍捕，許宸碩非但未停
    車受檢，反而駕駛上開車輛加速逃逸。許宸碩為擺脫員警之
    追捕，明知在道路上超速、蛇行、闖紅燈、逆向行駛等行為
    ，均可能造成正常行進中之車輛發生交通事故而釀成人命傷
    亡，竟仍罔顧其他駕駛人之行車安全，並基於致生往來危險
    之不確定故意，而以時速約100公里超過市區限速之速度，
    由大順路橋右轉建國路，再左轉逆向行駛民族路，再行至中
    正路，並行至六合路夜市附近逃逸，中間並未減速且蛇行、
    闖紅燈、逆向行駛，致生陸路公眾往來之危險。嗣警網接獲
    通報後，另一輛由保安大隊員警所駕駛屬於於職務上掌管之
    配備使用車牌號碼DM-4953號巡邏車於同日凌晨3時25分到達
    至中山路追捕，許宸碩明知上開員警為依法執行警職法盤查
    勤務之公務員，竟基於妨害公務及損壞公務員職務上掌管物
    品之接續犯意，逆向行駛中山路，並於中山路217號前以駕
    車衝撞警車後逃離之強暴方式，妨害警員執行公務，及致使
    該警車之右車頭受損後，再度駕車逃離，此時潘俊傑所駕駛
    車牌號碼4115-QS警車於中山路與七賢路口從右側圍捕許宸
    碩時，許宸碩又接續上開犯意，撞擊該警車，致該警車右前
    葉子板、前保險桿毀損，此時另一部車牌號碼ZQ-5465號亦
    前來支援，許宸碩又接續上開犯意，直接衝撞該警車，致該
    警車右前葉板、輪軸毀損，此時許宸碩之車輛亦因毀損無法
    行駛，始為警所逮捕。
二、案經高雄市政府警察局保安警察大隊報告偵辦。
            證據並所犯法條
一、證據清單
  ┌───┬───────────┬─────────┐
  │ 編號 │     證據方法         │  待證事實        │
  ├───┼───────────┼─────────┤
  │  一  │證人莊耀彬、陳威誠、潘│證明被告強暴妨害公│
  │      │俊傑於偵訊之供述      │務、毀損公物及行車│
  │      │                      │致生往來危險之事實│
  │      │                      │                  │
  ├───┼───────────┼─────────┤
  │  二  │被告許宸碩於警詢、偵訊│證明如犯罪事實所述│
  │      │中之自白              │行為之事實        │
  │      │                      │                  │
  ├───┼───────────┼─────────┤
  │  三  │職務報告書1紙         │證明當時被告妨害公│
  │      │                      │務等犯行之事實    │
  │      │                      │                  │
  │      │                      │                  │
  ├───┼───────────┼─────────┤
  │  四  │車輛毀損照片8幀、汽車 │證明公物遭毀損之事│
  │      │維修估價單            │實                │
  ├───┼───────────┼─────────┤
  │  五  │扣押目錄表            │證明當時被告因害怕│
  │      │                      │持有毒品遭查獲，而│
  │      │                      │有妨害公務等犯行之│
  │      │                      │事實              │
  └───┴───────────┴─────────┘
一、按刑法第135條第1項之罪，以對於公務員依法執行職務時施
    強暴脅迫為要件。此之所謂施強暴，不以對於公務員之身體
    直接實施暴力為限，凡以公務員為目標，而對物或對他人施
    暴力，其結果影響及於公務員之執行職務者，亦屬之；再按
    刑法第138條之損壞公務員職務上掌管之物品罪，祇要對於
    公務員職務上所掌管之物品，有毀棄、損壞、隱匿或致令不
    堪用之任一行為，罪即成立，不以兼具為限；且所謂損壞係
    指使物品因損壞而喪失其一部或全部效用者而言。從而物之
    全部效用因損壞而喪失者固屬之，如僅受部分損壞而喪失部
    分效用者，亦與該罪構成要件該當。（最高法院79年台上字
    第5253號判例意旨、84年度台非字第333號、94年度台上字
    第129號、98年度台上字第2884號判決意旨參照）。
二、本件被告駕駛車輛，以超速、闖越紅燈、逆向行駛等方式，
    核其程度應尚未完全遮斷陸路車道，故非屬壅塞陸路，又按
    刑法第185條第1項致生往來之危險，只須發生危險為已足，
    不以發生實害為必要，是核被告以上開方式行車，客觀上已
    足生往來交通危險，殆為眾所共知，殊無爭議。是其此部分
    所犯，應係犯刑法第185條第1項之於陸路以超速、闖紅燈、
    逆向行駛之方法，致生往來之危險罪。又被告員警執行攔檢
    逮捕之際，猛力衝撞警車3部，致警車右側前、後車門、葉
    子板與保險桿受損，上開該警車係員警依法執行勤務所駕駛
    之警用小客車，以為員警巡邏、查察犯罪等任務之執行，屬
    於員警職務上掌管之物品，而組成自小客車之任一零件與配
    備，均具有其特定之功能性，如葉子板與保險桿等遭破壞，
    自足減損各該零件、配備之功能及作用，降低汽車駕駛之安
    全性，並造成修復或更換零件、配備之財物損失，足成立損
    壞公務員職務上掌管之物品罪。核被告此部分所為，係犯刑
    法第135條第1項之妨害公務執行罪、第138條之損壞公務員
    職務上掌管之物品罪。又刑法第135條第1項之妨害公務執行
    罪處罰者，係妨害國家公務之執行，其被害法益為國家，並
    非公務員個人，故本件雖有多名執行公務員警遭當場施以強
    暴、脅迫，惟被害之國家法益仍屬單一，並無侵害數個法益
    之情事，仍屬單純一罪，僅成立一妨害公務執行罪。被告先
    後以3次衝撞警車之強暴行為，係於同地、時間緊密實施侵
    害同一法益，故行為之獨立性極為薄弱，依一般社會觀念難
    以強行分離，且其主觀上為求脫免逮捕而出於一個妨害員警
    執行公務之意思，應認基於單一犯意接續所為，侵害單一法
    益，為接續犯而論以一罪。被告以一駕車撞擊警車之行為，
    觸犯妨害公務執行罪與損壞公務員職務上掌管之物品罪，為
    想像競合犯，請依刑法第55條從一重之損壞公務員職務上掌
    管之物品罪論處。被告上開所犯刑法第185條第1項之於陸路
    以超速、闖紅燈、逆向行駛之方法，致生往來之危險罪嫌及
    同法135條第1項之妨害公務執行罪嫌，二者犯意有別，行為
    互殊，請分論併罰之。
三、依刑事訴訟法第251條第1項提起公訴。
  此  致
臺灣高雄地方法院
中    華    民    國  100     年     1    月     7    日
                              檢  察  官  李奇哲
上正本證明與原本無異
中    華    民    國   100    年     1    月    19    日
                              書  記  官
所犯法條：
中華民國刑法第185條
（妨害公眾往來安全罪）
損壞或壅塞陸路、水路、橋樑或其他公眾往來之設備或以他法致
生往來之危險者，處 5 年以下有期徒刑，拘役或 5 百元以下罰
金。
因而致人於死者，處無期徒刑或 7 年以上有期徒刑。致重傷者
，處 3 年以上 10 年以下有期徒刑。
第 1 項之未遂犯罰之。
中華民國刑法第135條
（妨害公務執行及職務強制罪）
對於公務員依法執行職務時，施強暴脅迫者，處 3 年以下有期
徒刑、拘役或 3 百元以下罰金。
意圖使公務員執行一定之職務或妨害其依法執行一定之職務或使
公務員辭職，而施強暴脅迫者，亦同。
犯前二項之罪，因而致公務員於死者，處無期徒刑或 7 年以上
有期徒刑；致重傷者，處 3 年以上、 10 年以下有期徒刑。